臺灣雲林地方法院刑事判決　　　　　　 100年度交訴字第20號
公　訴　人　臺灣雲林地方法院檢察署檢察官
被　　　告　蘇崇泰
上列被告因過失致死案件，經檢察官提起公訴（100 年度偵字第
1765號），本院判決如下：
    主  文
蘇崇泰從事業務之人，因業務上之過失致人於死，處有期徒刑捌
月。
    事  實
一、蘇崇泰係受僱於日昇發有限公司擔任司機，從事駕駛大貨車
    載運貨物之工作，為從事業務之人。其於民國100 年2 月19
    日13時6 分許，駕駛車牌號碼Z3-498號大貨車，沿雲林縣東
    勢鄉○○村○○道路由東往西方向行駛，行經該產業道路無
    號誌之交岔路口時，應注意減速慢行，作隨時停車之準備，
    並應注意車前狀況，隨時採取必要之安全措施，同時注意左
    方車應暫停讓右方車先行，而當時天候晴、日間自然光線、
    道路為無缺陷、乾燥、無障礙之柏油道路、視距良好等情狀
    ，又無其他不能注意之情事，竟疏未注意而貿然直行，適有
    林辛達駕駛車牌號碼7W-2952 號自用小客車，沿該產業道路
    由北往南方向直行至該交岔路口處，蘇崇泰所駕駛大貨車之
    右前車頭因而撞擊林辛達駕駛自用小客車之左側車身，致林
    辛達受有瀰漫性軸突損傷、外傷性顱內出血、左手肱骨骨折
    、左側股骨折、肺炎、上消化道出血、心肺衰竭等傷害，嗣
    林辛達經送醫後，因外傷性顱內出血而於100 年3 月5 日不
    治死亡。蘇崇泰於肇事後，在未被有偵查犯罪職權之機關或
    公務員知悉犯罪行為人前，於警員前往現場處理時，當場承
    認為肇事人，自首而接受裁判。
二、案經林辛達之父林炎山訴由臺灣雲林地方法院檢察署檢察官
    偵查起訴。
    理  由
一、關於證據能力部分：
  (一)按被告以外之人於審判外之言詞或書面陳述，除法律有規定
    者外，不得作為證據；惟被告以外之人於審判外之陳述，雖
    不符刑事訴訟法第159 條之1 至第159 條之4 規定得為證據
    之情形，而經當事人於審判程序同意作為證據，法院審酌該
    言詞陳述或書面陳述作成時之情況，認為適當者，亦得為證
    據，刑事訴訟法第159 條第1 項及第159 條之5 第1 項分別
    定有明文。
  (二)道路交通事故現場圖、道路交通事故調查報告表(一)(二)、臺灣
    嘉義地方法院檢察署100 年3 月6 日相驗屍體證明書、檢驗
    報告書、100 年2 月19日13時5 分13秒、39秒截取之衛星定
    位圖畫面、嘉義長庚紀念醫院100 年3 月5 日林辛達診斷證
    明書、道路交通事故當事人酒精測定紀錄表、雲林縣警察局
    道路交通事故肇事人自首情形紀錄表、被告蘇崇泰之行照、
    駕照、查詢汽車駕駛人資料、查詢車號Z3-498號車籍資料各
    1 份，雖均屬被告蘇崇泰以外之人於審判外之言詞或書面陳
    述，然經被告與檢察官同意作為證據使用，復經本院審酌該
    言詞或書面陳述作成時之情況，亦無不當之情形存在，依上
    開規定，應認具有證據能力，均得作為證據使用。
  (三)次按刑事訴訟法第208 條第1 項前段規定「法院或檢察官得
    囑託醫院、學校或其他相當之機關、團體為鑑定，並準用第
    203 條至第206 條之1 之規定」，而同法第206 條第1 項規
    定「鑑定之經過及其結果，應命鑑定人以言詞或書面報告。
    」。從而，臺灣省嘉雲區車輛行車事故鑑定委員會100 年4
    月27日嘉雲區0000000 案鑑定意見書與臺灣省車輛行車事故
    覆議鑑定委員會100 年10月25日覆議字第1006204357號函各
    1 份，符合同法第159 條第1 項所定得作為證據之「法律有
    規定」之情形，應有證據能力，得為本案證據使用。
二、訊據被告固坦承受僱於日昇發有限公司為送貨員兼司機，並
    於上開時、地駕駛Z3-498號大貨車與林辛達駕駛7W-2952 號
    自用小客車發生碰撞，林辛達受傷送醫後，因外傷性顱內出
    血而傷重不治死亡等事實，惟矢口否認有何過失致死之犯行
    ，並辯稱：警察告以該路段限速為40公里，其當時之車速，
    依據公司連線紀錄之衛星定位資料，通過路口時確實已減到
    時速37公里，並經左右觀看確認沒有車輛後緩慢通過路口，
    有目擊證人可以佐證，係因被害人所駕駛車輛當時車速過快
    ，行進方向有1 間小平房與矮樹叢擋到視線，其來不及反應
    ，所以才發生本件車禍云云。經查：
  (一)於100 年2 月19日13時6 分許，當時天候晴、日間自然光線
    、道路為無缺陷、乾燥、無障礙之柏油道路、視距良好等情
    狀，被告駕駛Z3-498號大貨車，沿雲林縣東勢鄉○○村○○
    道路由東往西方向行駛，行經該產業道路無號誌之交岔路口
    時，適有林辛達駕駛7W-2952 號自用小客車，沿該產業道路
    由北往南方向直行至該交岔路口處，被告蘇崇泰所駕駛大貨
    車之右前車頭與林辛達駕駛自用小客車之左側車身發生碰撞
    ，致林辛達受有瀰漫性軸突損傷、外傷性顱內出血、左手肱
    骨骨折、左側股骨折、肺炎、上消化道出血、心肺衰竭之傷
    害等情，為被告所坦承，復有道路交通事故現場圖、道路交
    通事故調查報告表(一)(二)各1 份（相驗卷第6 至8 頁）、肇事
    現場照片15張（相驗卷第17頁至第24頁）、被告蘇崇泰之行
    照、駕照、查詢汽車駕駛人資料、查詢車號Z3-498號車籍資
    料各1 份（相驗卷第30頁至第32頁）、肇事現場照片15張（
    相驗卷第17頁至第24頁）、嘉義長庚紀念醫院100 年3 月5
    日林辛達診斷證明書1 份（相驗卷第25頁）在卷可稽；嗣林
    辛達經送醫治療後，因外傷性顱內出血而於100 年3 月5 日
    傷重不治死亡乙節，亦有臺灣嘉義地方法院檢察署100 年3
    月6 日相驗屍體證明書、檢驗報告書1 份、相驗照片8 張（
    相驗卷第44頁、第46至56頁、第59頁至第62頁）在卷可佐，
    上開部分之事實，應可認定。
  (二)被告蘇崇泰對於車禍之發生應有過失存在：
    1.按汽車行至無號誌之交岔路口，應減速慢行，作隨時停車
      之準備；汽車行駛時，駕駛人應注意車前狀況，並隨時採
      取必要之安全措施；汽車行駛至無號誌或號誌故障而無交
      通指揮人員指揮之交岔路口，左方車應暫停讓右方車先行
      ，道路交通安全規則第93條第1 項第2 款、第94條第3 項
      、第102 條第1 項第2 款本文分別定有明文。被告蘇崇泰
      為汽車駕駛人，自應注意上開道路交通安全規則之規定。
    2.目擊證人歐山發於100 年12月2 日本院審理時證稱：其於
      100 年2 月19日13時6 分，有駕車經過雲林縣東勢鄉○○
      村○○道路，車禍當時其在被告駕駛之貨車後方，距離約
      3 、4 部自小客車，有目擊車禍發生情形。當時天氣狀況
      及路狀良好，前後左右視線清楚，旁邊有雜草、房子等，
      其當時車速約40、50公里，與被告之車輛等距行進，至交
      叉路口時被告仍然維持相同車速，其跟在被告後方至交岔
      路口前，就明顯看到被害人車輛從另一側即北往南之方向
      過來。車禍發生後，其依據目測看到之感覺，有對被告說
      到被害人車速很快，差不多有80公里。其看到被害人車輛
      時，被告之車輛距離路口約20、30公尺，其跟在被告車輛
      後方約10幾公尺，當時是被告先到路口，行進間是維持相
      同車速，撞擊時被告才有煞車，撞擊位置之視線是沒有任
      何障礙物等語（本院卷第56頁背面至第61頁）。
    3.觀諸上開證人歐山發之證述，與道路交通事故調查報告表
      (一)、肇事現場照片（相驗卷第7 頁、第20頁、第21頁、第
      23頁），可知肇事當時天候晴、日間自然光線、道路為無
      缺陷、乾燥、無障礙之柏油道路、視距良好，交岔路口附
      近並無房子或樹叢遮檔視線等情，證人駕駛車輛跟隨於被
      告車輛之後，亦能於交岔路口前即發覺被害人之車輛由北
      往南駛來，並無任何困難，同時表示撞擊位置之視線是沒
      有任何障礙物等語，足見被告當時並無不能注意之情事，
      其所辯稱有房子、樹叢遮檔視線云云，尚屬無據。
    4.其次，被告辯稱通過路口時有減速慢行云云，惟證人歐山
      發於上開審理時證述：其與被告一直維持40、50公里之車
      速等距行進，被告至撞擊時方才煞車等語，並依據被告本
      人所提出100 年2 月19日13時5 分39秒截取之衛星定位圖
      畫面資料，Z3-498號車輛抵達雲林縣東勢鄉○○路時速度
      為37公里，而在上開地點之限速為40公里之情形下，被告
      通過交叉路口之速度僅減少3 公里，是否能謂被告已減速
      慢行，實有可疑。此外，依被告於警詢時陳稱：「我車上
      有載豬飼料（20包）500 公斤」等語（相驗卷第13頁），
      是以37公里之車速，加上被告駕駛車輛與載運貨物之重量
      ，其絕對無法採取隨時停車之應變措施，此由現場照片（
      相驗卷第19頁至第21頁），被害人車輛遭撞擊後，嚴重凹
      陷變形之情況亦可知之。從而，被告應注意行經無號誌之
      交岔路口時，減速慢行，作隨時停車之準備，並應注意車
      前狀況，隨時採取必要之安全措施，同時注意應左方車應
      暫停讓右方車先行，又當時並無不能注意之情況，竟疏未
      注意，未減速慢行作隨時停車之準備，因此肇致本件車禍
      ，自屬有過失。
    5.另依臺灣省嘉雲區車輛行車事故鑑定委員會100 年4 月27
      日嘉雲區0000000 案鑑定意見書（偵卷第8 至9 頁）、臺
      灣省車輛行車事故覆議鑑定委員會100 年10月25日覆議字
      第1006204357號函（本院卷第30頁) 鑑定結果為：「一、
      蘇崇泰駕駛自大貨車，行經無號誌交岔路口左方車疏未暫
      停讓右方車先行，為肇事主因。二、林辛達駕駛自小客車
      ，行經無號誌交岔路口疏未減速慢行，且疏未注意車前狀
      況，為肇事次因。」等情，亦足認被告就本件交通事故之
      發生，確有過失甚明。且按過失傷害罪規範之目的，在處
      罰行為人因個人之過失而致他人受有傷害之行為，祇以行
      為人之有過失為致傷害之一原因為已足，有司法院院字第
      631 號解釋意旨可供參照，故縱認對於本件車禍事故之發
      生，被害人亦有過失，為肇事次因，仍不能解免被告應負
      之過失責任。
    6.證人於審理時雖證述是被告車輛先至交岔路口，而被害人
      車速很快過來，有80公里以上等情。然證人所稱係依憑其
      個人目測、感覺，本可能與實際情形存有差距；再者，若
      依據證人所述，被告駕駛之車輛應可安全通過路口，不致
      發生本件車禍，或者應由被害人之車輛撞擊被告所駕駛之
      車輛，但由實際肇事現場照片（相驗卷第17頁至第19頁）
      觀之，卻是被告駕駛車輛之右前車頭撞擊被害人駕駛車輛
      之左側車身，是證人此部分之證述尚不足以影響本院前開
      之認定。
  (四)被告肇事與被害人之受傷、死亡結果間，復具有相當因果關
    係，是本件事證已臻明確，被告因過失致人於死之犯行堪以
    認定，應依法論科。
三、論罪科刑：
  (一)被告係受僱於日昇發有限公司之司機，駕駛大貨車載運貨物
    為其主要業務，為從事業務之人。核被告所為，係犯刑法第
    276 條第2 項之業務過失致人於死罪。
  (二)被告於車禍發生後，未有偵查犯罪職權之公務員發覺前，即
    於警方據報前往現場處理時，承認其為肇事者，因而自首接
    受裁判，有雲林縣警察局道路交通事故肇事人自首情形記錄
    表1 份（相驗卷第29頁）在卷可參，就被告所犯業務過失致
    人於死罪，應依刑法第62條前段規定，減輕其刑。
  (三)爰審酌被告未有前科紀錄，有臺灣高等法院被告前案紀錄表
    1 份在卷為憑，素行尚佳，其擔任大貨車司機，以駕駛為主
    要工作，本較於一般人更具注意及應變之能力，卻疏未注意
    ，發生本件車禍事故，致被害人林辛達傷重死亡，造成被害
    人家屬痛失至親無法抹滅之傷害，又其犯罪後否認有過失，
    認為行經交岔路口時已盡注意義務，態度不佳，是否已有悔
    意，並非無疑；且其未能與被害人家屬即被害人父、母親與
    女兒共3 人達成民事和解，賠償其等所受損害，並除保險公
    司支付之部分外，僅願意與日昇發有限公司共同再支付新臺
    幣10萬元，未能負起本身應負之責任，惟考量被害人為肇事
    次因，暨被告目前仍擔任駕駛業務，自陳已離婚，孩子與前
    妻同住，尚有重病之母親現於療養院等一切情狀，量處如主
    文所示之刑。
四、據上論斷，應依刑事訴訟法第299 條第1 項前段，刑法第
    276 條第2 項、第62條前段，刑法施行法第1 條之1 ，判決
    如主文。
本案經檢察官何宗霖到庭執行職務。
中    華    民    國   100    年    12    月    16    日
            刑事第三庭    審判長法  官  林輝煌
                                法  官  陳雅琪
                                法  官  蕭雅毓
以上正本證明與原本無異。
如不服本判決應於收受判決後10日內向本院提出上訴書狀，並應
敘述具體理由；其未敘述上訴理由者，應於上訴期間屆滿後20日
內向本院補提理由書（均須按他造當事人之人數附繕本）。「切
勿逕送上級法院」。
                                書記官  鍾宜津
中    華    民    國   100    年    12    月    16    日
中華民國刑法第276條（過失致死罪）
因過失致人於死者，處 2 年以下有期徒刑、拘役或 2 千元以下
罰金。
從事業務之人，因業務上之過失犯前項之罪者，處 5 年以下有
期徒刑或拘役，得併科 3 千元以下罰金。